臺北高等行政法院判決　　　　　　　　　　　　　　　九十一年度簡字第四四二號
　　原　　　告　甲○○
　　被　　　告　法務部
　　代　表　人　乙○○
右當事人間因申報公職人員財產事件，原告不服行政院中華民國九十年三月三十日台
九十訴字第○○六五六五號訴願決定，提起行政訴訟。本院判決如左：
　　主  文
原告之訴駁回。
訴訟費用由原告負擔。
　　事  實
緣被告以原告係財政部臺北市國稅局法務科股長，為公職人員財產申報法第二條第一
項第十一款規定應申報財產之人員，於民國（以下同）八十八年申報財產時，未申報
其所有台北銀行活期儲蓄存款新台幣（以下同）四四、九一四元、臺灣省合作金庫（
以下簡稱合庫）仁愛支庫活期儲蓄存款二九、八九一元、交通銀行活期存款三三、五
四二元、玉山商業銀行股份有限公司（以下簡稱玉山銀行）營業部活期儲蓄存款三、
○八一元及玉山銀行營業部貸款一百萬元，故意申報不實，乃依公職人員財產申報法
第十一條第一項後段之規定，以八十九年九月四日法八九財申罰字第○一四二六○號
罰鍰處分書處以罰鍰七萬元。原告不服，以其於財政部臺北市國稅局擔任法務科法規
股股長，並非任職稅務審查單位，自無隱匿財產之動機，且其既已申報大額存款，豈
有故意漏報小額存款之理，漏報之台北銀行活期儲蓄存款帳戶存款係供繳納水電費、
電話費及日常生活零用金，合庫及玉山銀行活期儲蓄存款帳戶係供銀行按月扣取抵押
貸款利息之用，平時並未使用，一時疏忽而漏報；至於以玉山銀行定期存單向該行質
借之貸款一百萬元，係由該行直接自其帳戶扣取質借利息，致其忘記有該筆貸款，惟
其已全額申報該筆定期存款，足證其並無漏報貸款之故意云云，提起訴願，遭駁回後
，遂向本院提起本件行政訴訟。茲摘敘兩造之訴辯意旨如左：
甲、原告方面：
一、聲明：求為判決訴願決定及原處分均撤銷。
二、陳述：
１、原告於八十三年自財政部臺北市國稅局稅務員升任股長起，至八十九年四月十四
    日止，均擔任法務科法規股股長職務，該股之業務為法令研議、法令審議、法令
    轉行、國家賠償、民事、刑事案件之處理及研提稅法修正建議案，與財政部釋函
    之檢討作業，純屬內部之法規業務，並非審查單位，既無貪贓枉法，自不可能引
    發故意隱匿財產申報不實之動機。
２、原告因恐業務繁忙，屆期忘記申報，故於申報財產之始，於八十八年十一月三日
    即刻申報，因一時疏忽致遺漏銀行小額活期儲蓄存款，及以玉山銀行定期存單（
    已申報定存一、二七九、八○二元）向該行質借之債務一百萬元，惟就原告申報
    之存款以觀，有台北銀行定存七十萬元、玉山銀行定存分別為一、一○○、○○
    ○元、一、二七九、八○二元、及第一銀行儲蓄存款四五六、九三三元，大額存
    款均已申報，豈有故意漏報一或二萬元小額存款之理？況銀行存款及借款均有資
    料可查，根本無從逃漏，以原告月薪僅六萬五千元，又無貪贓枉法之環境，豈有
    故意漏報每筆一、二萬元存款及債務，而受此重罰之理？
３、關於漏報銀行存款部分，係因該些帳戶平常並未使用或甚少使用，存摺另放置他
    處，以致於填寫財產申報表時，一時疏忽未察漏填，此可從交通銀行已四個月未
    使用該帳戶，而合庫仁愛支庫之帳戶係僅供銀行按月扣取抵押貸款利息之用，於
    存款不足支付利息時，再由合庫電話通知原告補存，期間可能長達數月之久或半
    年，原告平時並未使用該帳戶，亦未檢視扣款金額，以致遺忘，實無漏報之故意
    ，又玉山銀行係因在該行存定存，依規定需在該行開戶，平時甚少使用該帳戶，
    台北銀行帳戶雖係用以繳納水、電、瓦斯費，但均係每月由銀行主動扣款，並非
    原告按月親自繳納，平時亦未核對扣款金額，上述存摺因甚少使用，另放置他處
    ，致申報填寫時，一時不察漏填。
４、漏報玉山銀行質借款一百萬元部分，係原告以該行定期存單（金額一、二七九、
    八○二元）質借，依銀行規定，僅能按存單金額之九成質借，故僅能借得一百萬
    元，因無需按月至銀行繳息，俟存單到期時，由銀行計算質借利息，自應付原告
    到期定存本息中扣取質借利息，致申報時一時忘記有該筆質借款，又該筆定期存
    款已全額申報，並非申報差額，又若故意漏報，亦應漏報債權方屬合理，豈有故
    意漏報債務之理。
５、次查「為端正政風，確立公職人員清廉之作為，建立公職人員利害關係之規範，
    特制定本法。」為公職人員財產申報法第一條所明定，其立法意旨係為防止公職
    人員貪瀆及與工商企業勾結，謀取不法利益，掃除黑金政治所制定。原告任職公
    務員已二十五年，於八十三年升任法規股股長，該股純屬內部法規業務，已如前
    述，原告申報之不動產屬於台南縣之部分均係繼承自父親之遺產，屬原告所購置
    者僅台北市○○路○段二十四巷三號四樓之二約十八坪之小套房，就原告任職公
    務員二十五年，以原告之財產而言，並無任何異常，且原告並非擔任審查單位股
    長之職務，無故意漏報財產之必要，且原告年已五十，記憶已不復從前，若僅因
    原告一時之過失，即處原告以重罰，顯與該法立法意旨及制定精神相違背，況該
    法第十一條以故意漏報為構成要件，有無故意應就任職業務、財產狀況等全面整
    體判斷，若僅因原告一時疏忽，即認定原告有漏報之故意，其認事用法顯有違誤
    。為此，請判決如訴之聲明。
乙、被告方面：
一、聲明：求為判決如主文所示。
二、陳述：
１、本件原告提起行政訴訟，其理由係謂：渠業務性質單純，無隱匿財產之動機，渠
    係因一時疏忽，致漏報平日甚少使用之銀行帳戶存、放款，且銀行存、放款均有
    資料可查，渠更無隱匿之必要，渠非故意申報不實云云。
２、按公職人員所有之存款、債務每類總額達新台幣（以下同）一百萬元，即應申報
    ，公職人員財產申報法施行細則第十九條第一項第一款定有明文。本件原告確有
    漏報其本人所有存款及債務情事，有原告八十八年申報表、台北銀行八十九年二
    月二十三日北銀政字第八九二○一二六一○○號函、臺灣省合作金庫仁愛支庫八
    十九年二月二十五日合金仁營字第○四四七號函、交通銀行總管理處業務部八十
    九年三月三日交業發字第八九○一四○○一七○號函、玉山銀行八十九年二月十
    一日玉總業字第八九○○三四九號簡便行文表附原告存款及貸款餘額表等資料影
    本在卷可稽。原告雖主張其係稅捐機關之法務科法規股股長，無故意申報不實之
    動機，且已申報大額存款，自無漏報小額存款之必要云云，惟查：原告漏報之存
    款總額達十一萬一千四百二十八元，原告復自承漏報之台北銀行帳戶係供繳納水
    電、電話費及日常生活零用金，合庫仁愛支庫及玉山銀行帳戶係供銀行抵押貸款
    按月扣取貸款利息之用，則該等帳戶顯係原告日常生活所用，又水電、電話費及
    貸款利息係每月繳納，原告應無遺忘之理；況原告陳明其月薪僅六萬五千元，對
    於約合原告二個月薪資之存款，竟能疏忽而漏報，亦與常理有違。而漏報之貸款
    高達一百萬元，更無疏忽漏報之理。
３、至原告主張其漏報者均係於銀行有資料可查之存、放款，無隱匿之必要云云，然
    財產申報主要係供民眾查閱，以了解公職人員之清廉程度及操守，一般民眾無權
    就申報內容向相關之財產所在機關查詢，故法律授權由受理申報機關查詢，是以
    受理申報機關之查詢係基於輔助性質，協助民眾了解及監督公職人員財產有無異
    常增減情事，原告漏報之財產固於銀行有資料可查，但若未經受理申報機關確實
    查核前，民眾如何知悉其真實之財產狀況？是原告之主張自不足採。
４、原告主張為無理由，請判決如被告答辯之聲明。
　　理  由
一、按「簡易訴訟程序之裁判得不經言詞辯論為之。」，行政訴訟法第二百三十三條
    第一項定有明文，合先敘明。
二、按警政、司法調查、稅務、關務、地政、主計、營建、都計、證管、採購之縣（
    市）級以上政府主管人員，及其他職務性質特殊經主管院會同考試院核定有申報
    財產必要之人員，應依法申報財產。「公職人員明知應依規定申報，無正當理由
    不為申報，處新台幣六萬元以上三十萬元以下罰鍰。其故意申報不實者，亦同。
    」為公職人員財產申報法第二條第一項第十一款及第十一條第一項所明定。次按
    「本法第二條第一項第十一款所稱主管人員，係指依機關組織法規所置並領有主
    管職務加給之人員。」為同法施行細則第八條第五項所規定。
三、查本件原告係財政部臺北市國稅局法務科股長，明知其有台北銀行活期儲蓄存款
    四四、九一四元、合庫仁愛支庫活期儲蓄存款二九、八九一元、交通銀行活期存
    款三三、五四二元、玉山銀行營業部活期儲蓄存款三、○八一元及玉山銀行營業
    部貸款一百萬元，而未予申報，此有原告八十八年公職人員財產申報表、台北銀
    行八十九年二月二十三日北銀政字第八九二○一二六一○○號、合庫仁愛支庫八
    十九年二月二十五日合金仁營字第○四四七號、交通銀行總管理處業務部八十九
    年三月三日交業發字第八九○一四○○一七○號函及玉山銀行八十九年二月十一
    日玉總業字第八九○○三四九號簡便行文表附原告存款餘額資料暨玉山銀行業務
    部八十九年四月十三日玉業（營）字第八九○○四九六號函附原告貸款資料等影
    本附原處分卷可稽，有故意申報不實之情事甚明。又原告漏報之存款總額達十一
    萬一千四百二十八元，且自承漏報之台北銀行活期儲蓄存款帳戶存款係供繳納水
    電費、電話費及日常生活零用金，合庫及玉山銀行活期儲蓄存款帳戶係供銀行按
    月扣取抵押貸款利息之用，則該等帳戶顯係原告日常生活所用，水電費、電話費
    及貸款利息亦係按月繳納，原告應無遺忘之理，而漏報之貸款高達一百萬元，尤
    非以疏失為由而得卸責，所訴核不足採。本件原處分應予以維持。
四、原告於本件行政訴訟中猶執前詞爭議，惟經本院審核被告以原告係財政部臺北市
    國稅局法務科股長，為公職人員財產申報法第二條第一項第十一款規定應申報財
    產之人員，於八十八年申報財產時，故意申報不實，乃依公職人員財產申報法第
    十一條第一項後段之規定，以八十九年九月四日法八九財申罰字第○一四二六○
    號罰鍰處分書處以罰鍰七萬元之處分所持之右開理由，暨訴願機關決定駁回原告
    之訴願所持之右開理由，均無不妥，是原告之陳詞均不可採。從而，被告所為之
    上開處分，揆諸首揭規定，並無違誤，訴願決定予以維持，亦無不合。原告徒執
    前詞，訴請撤銷訴願決定及原處分，並無理由，應予駁回。
五、兩造其餘攻擊防禦方法與本件判決結果不生影響，故不逐一論述，併此敘明。
據上論結，本件原告之訴為無理由，爰依行政訴訟法第二百三十三條第一項、第二百
三十六條、第一百九十五條第一項後段、第九十八條第三項前段判決如主文。
中　　華　　民　　國　　　九十一　　　年　　　五　　　月　　二十四　　　日
　　　　　　　　　　　　　　　臺 北 高 等 行 政 法 院  第 三 庭
                     　　                    法    官  吳 慧 娟
右為正本係照原本作成。
本件以訴訟事件所涉及之法律見解具有原則性者為限，始得於本判決送達後二十日
內向本院提出上訴狀並表明上訴理由，如已於本判決宣示後送達前提起上訴者，應
於判決送達後二十日內補具上訴理由（均按他造人數附繕本），且經最高行政法院
許可後方得上訴。
中　　華　　民　　國　　　九十一　　年　　　五　　　　月　　二十七　　　日
            　　　　　　　　　　　　  　      書 記 官  林 玉 卿
